Question 1)

```{r}
tuyns_data = read.table(file = "Tuyns.txt", header = TRUE, sep = " ")
summary(tuyns_data)
```

Interprétation du coefficient alpha: 

```{r}
# Ajuster le modèle sans covariables
mod_null <- glm(cancer ~ 1, data = tuyns_data, family = binomial(link ="logit"))

# Résumé du modèle
summary(mod_null)
```
La valeur α correspond au logarithme du rapport P(y=1)/P(y=0). 
Interprétation :Cette valeur donne une information sur la proportion de la population atteinte d'un cancer : si α est positif, alors il y a plus de personnes atteintes que de personnes saines et inversement. 
Mise en oeuvre : α correspond à l'intercept qui vaut -0.45426 (coefficient négatif) et qui a une p-value de 5.06e-07 < 0.05 : coefficient significatif. Le signe négatif indique qu'il y a moins de personnes atteintes d'un cancer que de personnes saines. La p-value très faible indique que l'hypothèse α = 0 est rejetée : la probabilité d'avoir un cancer est différente de la probabilité d'être sain.

Question 2) 
Pour comptabiliser la significativité de TAB,  on va considérer TAB comme catégorielle 
```{r}
# Ajuster le modèle avec TAB comme covariable
mod_tab <- glm(cancer ~ as.factor(TAB), data = tuyns_data, family = binomial)

# Résumé du modèle
summary(mod_tab)

# Analyse de la variance
anova(mod_tab, test = "Chisq")

```
Equation : log(p / (1 - p)) = α + β1 * (TAB == 2) + β2 * (TAB == 3) + β3 * (TAB == 4)
Anova : 
L’intercept vaut -1.3591 et correspond à l'impact de ne pas fumer sur la probabilité d'avoir un cancer (TAB1). Le signe est négatif ce qui signifie que ne pas fumer est un facteur protecteur.
On remarque que tous les autres TABi sont significatifs et positifs : ils sont agravants par rapport au facteur TAB1.

-> Ces résultats signifient qu’une consommation de tabac plus élevée est associée à un risque de cancer accru, chaque niveau étant hautement significatif (p < 0,001).


Qualité d'ajustement :
-> La réduction de déviance (de 688.04 à 651.50) et l'AIC plus faible (659.5) confirment que TAB améliore significativement le modèle par rapport à un modèle sans covariables.

Summary : 
On a juste l'info que le facteur TAB est significatif et globalement agravant mais on n'a pas le détail fourni par Anova.

Question 3) 
```{r}
mod_alc <- glm(cancer ~ as.factor(ALC), data = tuyns_data, family = binomial)
summary(mod_alc)
anova(mod_alc, test = "Chisq")
```
Intercept : 
-> L’intercept de -1.3591
->les individus consommant moins de 40 g d’alcool par jour (ALC = 1)
->probabilité de cancer de près de 20%.
Effet de ALC :
-> ALC = 2 (0.9414), ALC = 3 (0.9945), et ALC = 4 (1.6274) 
-> augmentation significative du log-odds de cancer
->suggére que la consommation d'alcool plus élevée est associée à un risque accru.

Ces coefficients sont tous statistiquement significatifs (p < 0,001), confirmant l'effet de ALC sur le risque de cancer.

Qualité d’ajustement :
-> réduction de déviance de 688.04 à 650.84 (p < 0,001) +  diminution de l'AIC à 658.84 
-> montre que ALC améliore significativement le modèle.

On remarque que l'AIC et la réduction de déviance sont légérement meilleure pour l'alcool, combinons les deux facteurs pour conclure : 


```{r}
mod_null <- glm(cancer ~ 1, data = tuyns_data, family = binomial(link ="logit"))
forward <- step(mod_null, direction="forward", scope=list(lower=~1, upper=~(as.factor(ALC)+as.factor(TAB))),trace = TRUE)
forward$anova
Anova(forward,test.statistic="LR",type = 'III')
```
Donc on peut rajouter les deux variables caractérielles ALC et TAB pour avoir le modèle le plus performant d'après la méthode forward. 